【裁判字號】    89,台抗,486
【裁判日期】    891116
【裁判案由】    偽造有價證券聲請再審
【裁判全文】
最高法院刑事裁定                                八十九年度台抗字第四八六號
    抗  告  人  甲○○
右抗告人因偽造有價證券案件，不服台灣高等法院台南分院中華民國八十九年九月二
十七日駁回其聲請再審之裁定（八十九年度聲再字第二一四號），提起抗告，本院裁
定如左：
    主  文
抗告駁回。
    理  由
按依刑事訴訟第法四百二十條第一項第二款、第三款規定，固得以原判決所憑之證言
、鑑定或通譯已證明其為虛偽者，及以受有罪判決之人，已證明其係被誣告者之理由
，為受判決人之利益聲請再審，然上開所謂之「證明」，係專指該虛偽或誣告之事實
已經判決確定，或其刑事訴訟程序不能開始或續行，非因證據不足者為限，此觀同法
第四百二十條第二項規定自明。又同法條第一項第六款所謂「發現確實之新證據」，
係指該項證據在原判決確定前即已存在，而於最後事實審法院判決前未經提出或未經
注意而不及調查審酌，至其後始行發現者，且必須可認為確實足以動搖原確定判決，
而為受判決人有利之判決者為限，若判決前已經當事人提出或聲請調查之證據，經原
法院捨棄不採，或顯然不足以動搖原確定判決所憑證據者，即非該款所謂發現之新證
據，不得據為再審聲請之原因。本件原裁定以抗告人甲○○對於本院八十九年度台上
字第三八八二號偽造有價證券一案確定判決聲請再審，其聲請意旨略稱：案發當時證
人戴明厚、張卜任並非夢妃姿美容指壓店之員工，而是方瑞宗收買該二人作偽證，此
有案發當時任該店員工之證人羅美珍可證，另證人王朝進亦可證明聲請人並無參與偽
造有價證券之犯行，乃原確定判決未予詳加調查，已有可議；又證人方瑞宗在原審改
稱：我打電話向聲請人借票，聲請人來我店裡把票交給我，他離去後，我打電話叫葉
景昌來拿票，葉景昌負責人的章沒蓋等語，前後矛盾；另依證人葉景昌在偵查中之供
述，方瑞宗有兩度離開方某經營之夢妃姿美容指壓店，一次去借支票，另一次去補蓋
發票人之負責人章，就葉景昌在偵查中之供述，均未指稱與當時在場之聲請人有所關
連，原判決以葉景昌兩不相容之陳述，推斷聲請人有偽造有價證券罪行之證據，亦有
所載理由矛盾之違法；再依葉景昌在偵查中之供述，如屬實在，方瑞宗向聲請人拿支
票及補蓋發票人印章，應非在夢妃姿美容指壓店內，則其店內員工戴明厚、張卜任又
何能目睹方瑞宗取得該二張支票，原審未傳訊戴、張二人詳加調查，亦有調查職責未
盡之違法；為此依刑事訴訟法第四百二十條第一項第二款，原判決所憑之證言、鑑定
或通譯已證明其為虛偽者；第三款受有罪判決之人，已證明其係被誣告者；第六款因
發現確實之新證據，足認受有罪判決之人應受無罪、免訴或輕於原判決所認罪名之判
決等由，聲請本件再審云云。原裁定以抗告人上開所舉聲請再審之事由，已相互矛盾
，且其未提出該「虛偽之事實已證明」之確定判決，或刑事訴訟程序不能開始或續行
非因證據不足之憑據，亦與該聲請再審要件不符；另各該所謂發現確實之新證據，亦
已經原確定判決詳予調查審酌後駁回其上訴在案，有該確定判決所載理由足稽，難認
與發現確實之新證據相當；抗告人徒就原確定判決對於證據之取捨，任意執詞指摘不
當，並據為聲請再審之理由，為無理由，乃駁回抗告人再審之聲請。經核於法尚無不
合。抗告意旨仍執陳詞就原確定判決取捨證據、認定事實，再為爭執，並空言指摘原
裁定不當，自難認為有理由，應予駁回。
據上論結，應依刑事訴訟法第四百十二條，裁定如主文。
中      華      民      國    八十九    年     十一     月     十六     日
                              最高法院刑事第九庭
                                  審判長法官  曾  有  田
                                        法官  陳  宗  鎮
                                        法官  劉  介  民
                                        法官  孫  增  同
                                        法官  蕭  權  閔
      右正本證明與原本無異
                                              書  記  官
中      華      民      國    八十九    年     十一     月    二十二    日


司法院資訊處製作；財團法人民間司法改革基金會備份。
